【裁判字號】    92,訴,4321
【裁判日期】    921118
【裁判案由】    遷讓房屋等
【裁判全文】
臺灣臺北地方法院民事判決                        九十二年度訴字第四三二一號
    原      告  乙○○
    訴訟代理人  楊進興律師
    被      告  甲○○
當事人間遷讓房屋等事件，本院於民國九十二年十一月四日言詞辯論終結，判決如左
：
    主  文
被告應將坐落臺北市○○區○○路三二四號及同路三二六號房屋騰空遷讓返還原告；
並自民國九十二年九月一日起至返還前開房屋之日止，按月給付原告新臺幣萬元。
被告應給付原告新臺幣貳拾壹萬，及自民國九十二年九月二十五日起至清償日止，按
週年利率百分之五計算之利息。
訴訟費用由被告負擔。
本判決於原告以新臺幣壹拾貳萬元為被告供擔保後，得假執行。
    事  實
甲、原告方面：
  一、聲明：除供擔保金額外，如主文所示。
  二、陳述：
    （一）緣坐落臺北市○○區○○路三二四號及三二六號房屋（下稱系爭房屋）為
          未保存登記建物，原由訴外人僑泰建設股份有限公司（下稱僑泰建設）所
          有，於民國九十年九月一日出租予被告甲○○，每月租金新臺幣（下同）
          三萬元，租期至九十二年八月三十一日止。
    （二）嗣僑泰建設因積欠原告乙○○債務，而將系爭房屋事實上處分權全部轉讓
          予原告，並將訴外人基於前開租賃契約所得向被告主張之一切權利轉讓予
          原告，爰以起訴狀之送達為債權讓與之通知。
    （三）經核計，被告積欠租金共計二十一萬元，且被告應自九十二年八月三十一
          日租期屆滿後，至返還系爭房屋之日止，按月給付原告相當於租金之不當
          得利。
    （四）依民法第二百九十四條、民法第四百五十五條，依民法四百二十一條、第
          一百七十九條請求被告遷讓房屋返還租賃物、給付租金、給付相當於租金
          之不當得利如聲明所示。
    （五）對被告抗辯所為之陳述：系爭房屋原來租七萬元，其算被告三萬元已經是
          折讓過了，被告早已不使用系爭房屋，現在系爭房屋只有放一些碗盤，很
          容易遷讓，根本不需要二個月。
  三、證據：提出租賃契約書、協議書、房屋轉讓過戶文件各一份（均影本）等件為
      證。
乙、被告方面：
  一、聲明：駁回原告之訴。
  二、陳述：
    （一）自認租賃契約於九十二年八月三十一日到期，願意將系爭房屋返還原告，
          但需要二個月的時間，無法立刻返還。
    （二）不否認積欠二十一萬元租金，但那是欠僑泰建設，僑泰建設和原告怎麼談
          是他們的事，且系爭房屋屋況不佳，租金三萬元太貴，希望原告算少一點
          。
  三、證據：未提出任何證據證明。
    理  由
一、原告起訴主張：系爭房屋為未保存登記建物，原為僑泰建設所有，於九十年九月
    一日出租予被告，每月租金三萬元，租期至九十二年八月三十一日止。嗣僑泰建
    轉讓予原告，爰以起訴狀之送達為債權讓與之通知。經核計，被告積欠租金共計
    二十一萬元，且被告應自九十二年八月三十一日租期屆滿後，至返還系爭房屋之
    日止，按月給付原告相當於租金之不當得利。依債權讓與、租賃、不當得利法律
    關係起訴請求。被告則以：願意將系爭房屋返還原告，但需要二個月的時間，無
    法立刻返還。不否認積欠二十一萬元租金，但那是欠僑泰建設的，且系爭房屋屋
    況不佳，租金三萬元太貴，希望原告算少一點等語資為抗辯。
二、本件被告自認租賃契約到期，應將房屋遷讓返還原告，且不爭執積欠二十一萬元
    租金，自應視為真實。是以本件所應審究者，厥在（一）被告抗辯需要二月履行
    期，是否有據？（二）原告是否有權收取被告積欠僑泰建設之系爭房屋租金？（
    三）被告請求降低租金，有無依據？經查：
    （一）被告對於原告主張渠現無使用系爭房屋，系爭房屋內僅餘一些碗盤，很容
          易搬遷等語並不爭執，也未提出任何證據證明有何不能立刻搬遷之情事，
          況且被告明知租賃契約已在九十二年八月三十一日到期，縱使需要二月履
          行期，亦應在九十二年十月三十一日前搬離，被告在九十二年十一月四日
          言詞辯論期日猶辯稱至少需要兩個月準備，顯屬推託之詞，洵不足採。
    （二）按「債權人得將債權讓與於第三人。但左列債權，不在此限：一、依債權
          之性質，不得讓與者。二、依當事人之特約，不得讓與者。三、債權禁止
          扣押者。前項第二款不得讓與之特約，不得以之對抗善意第三人。」民法
          第二百九十四條定有明文。原告主張受讓僑泰建設對於被告所得主張之本
          件租賃契約權利，已據其提出協議書影本為證（本院卷第十頁參照），且
          為被告所不爭執，復核無民法第二百九十四條第一項但書之情事，而債權
          讓與之情事，亦於本件起訴書送達時通知被告，原告自得依據租賃關係向
          被告請求積欠之租金二十一萬元。被告抗辯是欠僑泰建設租金，僑泰建設
          和原告怎麼談是他們的事等語，亦不可採。
    （三）「租賃物為不動產者，因其價值之昇降，當事人得聲請法院增減其租金。
          但其租賃定有期限者，不在此限。」民法第四百四十二條固定有明文，然
          不僅被告未證明有何該當前揭條文之情事，且本件為定有期限之租賃，自
          無該條之適用，被告應依雙方契約約定如數給付租金。
三、按「遲延之債務，以支付金錢為標的者，債權人得請求依法定利率計算之遲延利
    息。」、「應付利息之債務，其利率未經約定，亦無法律可據者，週年利率為百
    分之五。」民法第二百三十三條第一項前段、第二百零三條分別定有明文，原告
    請求被告所遲延給付之租金二十一萬元，應自起訴狀繕本送達之翌日（即九十二
    年九月二十五日）起至清償日止，按百分之五之法定週年利率計付遲延利息，核
    無不合。又查本件租賃契約已於九十二年八月三十一日屆滿，被告於該日後仍占
    有系爭房屋，為無權占有，而顯然受有相當於免付租金之利益，並致原告受有無
    法使用收益之損害，則原告依不當得利之法律關係，請求被告給付相當於租金之
    不當得利部分亦屬有據。
四、從而，原告依據依民法第二百九十四條、民法第四百五十五條，依民法四百二十
    一條、第一百七十九條，起訴請求被告遷讓房屋返還租賃物，給付欠之租金二十
    一萬元、並自九十二年九月一日起至返還系爭房屋之日止，按月給付三萬元相當
    於租金之不當得利，即無不合，應予准許。
五、本件事證已臻明確，兩造其餘攻擊防禦方法，核與本件判決結果無影響，爰不逐
    一論駁，併此敘明。
六、原告陳明願供擔保請准宣告假執行，經核與規定相符，茲酌定相當之擔保金准許
    之。
七、據上論結，本件原告之訴為有理由，依民事訴訟法第七十八條，第三百九十條第
    二項，判決如主文。
中      華      民      國    九十二    年      十一      月    十八    日
                                民事第四庭  審判長法  官  林勤綱
                                                  法  官  黃柄縉
                                                  法  官  姚念慈
右正本係照原本作成。
如對本判決上訴，須於判決送達後二十日內依對造人數檢具繕本向本院提出上訴狀上
訴於臺灣高等法院。
中      華      民      國    九十二    年     十一     月     十九     日
                                                  書記官  蔡嘉萍


司法院資訊處製作；財團法人民間司法改革基金會備份。
